臺灣基隆地方法院基隆簡易庭小額民事判決
110年度基小字第53號
原      告  敬業聯合會計師事務所

法定代理人  王清斌  

訴訟代理人  張天勳  
被      告  何明洲  



上列當事人間請求損害賠償事件，本院於民國110年4月15日言詞
辯論終結，判決如下：
    主  文
被告應給付原告新臺幣陸萬零肆佰壹拾伍元，及自民國一百一十
年四月十五日起至清償日止，按年息百分之五計算之利息。
訴訟費用新臺幣壹仟元由被告負擔。
本判決第一項得假執行。   
    事實及理由要領
一、按訴狀送達後，原告不得將原訴變更或追加他訴，但請求之
    基礎事實同一、擴張或減縮應受判決事項之聲明者，不在此
    限，民事訴訟法第255條第1項第2款、第3款分別定有明文。
    查本件起訴時原係以張天勳原告，請求被告給付原告新臺幣
    (下同)51,415元，及自起訴狀繕本送達翌日起至清償日止，
    按年息5%計算之利息，嗣於訴訟進行中之民國110年2月23日
    具狀變更原告為因被告侵權行為受損車輛之所有權人敬業聯
    合會計師事務所；復於110年3月18日具狀追加請求前開車輛
    修復後減損之價值15,000元及減損價值鑑定報告之鑑定費用
    4,000元，另於本院110年4月15日言詞辯論期日捨棄精神慰
    撫金之請求10,000元，而最終變更請求之本金為60,415元，
    利息起算日為110年4月15日。經核上開當事人之變更，變更
    前後之訴訟資料得相互援用，請求之基礎事實同一；至請求
    賠償數額及利息起算日之變更，係擴張或減縮應受判決事項
    之聲明，而均合於上開規定，應予准許。
二、原告起訴主張：
(一)被告於109年9月19日16時30分許，駕駛車號0000-00號自用
    小客車(下稱被告車輛)，行經新北市○○區○○路00號前，因倒
    車時未注意其他車輛，不慎碰撞斯時停止在被告車輛左後方
    之原告所有，並由張天勳駕駛之車號000-0000號自用小客車
    (下稱系爭車輛)，致系爭車輛右前車身受損(下稱系爭事故)
    。前開損害乃肇因於被告之過失侵權行為所致，自應依法負
    損害賠償之責。又系爭車輛經送廠修復後，支出修復費用35
    ,415元(含工資10,795元、零件24,620元)；再系爭車輛於10
    9年9月24日至同年月28日送原廠修復耗時4日，原告於前開
    修復期間無法使用系爭車輛，需租用車輛代步，每日租車費
    用為1,500元，修復期間支出交通費用共6,000元【計算式：
    4日×1,500元＝6,000元】；另依台灣區汽車修理工業同業公
    會鑑定結果，系爭車輛修復後減損之價值為15,000元，原告
    並為前開鑑定支出鑑定費用4,000元。為此爰依侵權行為損
    害賠償之法律關係，請求被告賠償原告所受上開損害60,415
    元【計算式：35,415元＋6,000元＋15,000元＋4,000元＝60,415
    元】。
(二)對被告抗辯所為之陳述：系爭車輛於事發時處於靜止狀態，
    就系爭事故之發生並無過失，交通事故初步分析研判表亦認
    原告並無肇事責任；又依現場車損照片所示，系爭車輛前方
    頭燈確實已經破裂，故有予以更換之必要。
(三)並聲明：被告應給付原告60,415元，及自110年4月15日起至
    清償日止，按年息5%計算之利息；另陳明願供擔保請准宣告
    假執行。
三、被告則聲明請求駁回原告之訴，並答辯略以：
(一)被告就系爭事故之發生固有過失，惟系爭車輛於事發時距離
    被告車輛後方不足2公尺，致被告疏於注意系爭車輛，同為
    系爭事故肇事因素，就系爭事故之發生與有過失。
(二)依現場車損照片所示，系爭車輛並無嚴重損壞，僅有些許擦
    傷，是原告主張之修復項目中前保險桿、前保險桿側右固定
    架、右頭燈次總成、右大燈殼等4項並無必要，應予剔除。
(三)原告在台北承租iRent和運租車方便且便宜，其卻向其友人
    租借家用車輛，不甚合理，原告提出之租車協議書，缺乏公
    信力，原告應提出合法租車公司車輛收據為證據方可接受。
四、經查，原告主張被告於109年9月19日16時30分許，駕駛被告
    車輛，行經新北市○○區○○路00號前，因倒車時未注意其他車
    輛，不慎碰撞原告所有，並由張天勳駕駛之系爭車輛，致系
    爭車輛右前車身受損等事實，業據其提出行車執照、新北市
    政府警察局道路交通事故當事人登記聯單、初步分析研判表
    等件影本為證，並有並有新北市政府警察局金山分局以109
    年11月24日新北警金交字第1094321548號函附新北市政府警
    察局金山分局金山派出所道路交通事故調查卷宗(含文件檢
    核表、道路交通事故現場圖暨草圖、A3類道路交通事故調查
    紀錄表、現場彩色照片、道路交通事故酒精測定紀錄表、道
    路交通事故當事人登記聯單、初步分析研判表)附卷可稽，
    且為被告所不爭執，應堪信為真實。
五、按因故意或過失，不法侵害他人之權利者，負損害賠償責任
    ；汽車、機車或其他非依軌道行駛之動力車輛，在使用中加
    損害於他人者，駕駛人應賠償因此所生之損害，但於防止損
    害之發生，已盡相當之注意者，不在此限；民法第184條第1
    項前段、第191條之2分別定有明文。次按汽車倒車時，應顯
    示倒車燈光或手勢後，謹慎緩慢後倒，並應注意其他車輛及
    行人，道路交通安全規則第110條第2款亦有明定。查被告於
    上揭時、地駕駛汽車，本應注意上開規定，且亦無不能注意
    情事，竟疏未注意，倒車時未注意其他車輛，致碰撞後方之
    系爭車輛，系爭車輛因而損壞，對系爭事故之發生自有過失
    ，被告對此亦不爭執(見本院110年1月21日言詞辯論筆錄）
    。被告復未舉證證明其對於防止損害之發生，已盡相當之注
    意，且被告之過失行為與系爭車輛所受損害間有相當因果關
    係，應對系爭車輛所受損害負侵權行為損害賠償責任，則原
    告依前揭規定，主張被告應對其因系爭事故所受損害負侵權
    行為之賠償責任，自屬有據。
六、再按負損害賠償責任者，除法律另有規定或契約另有訂定外
    ，應回復他方損害發生前之原狀；第1項情形，債權人得請
    求支付回復原狀所必要之費用，以代回復原狀；損害賠償，
    除法律另有規定或契約另有訂定外，應以填補債權人所受損
    害及所失利益為限。民法第213條第1項、第3項、第216條第
    1項分別定有明文。本件被告就系爭事故之發生為有過失乙
    節，業如前述，揆諸上開規定，其自應就系爭車輛因此所生
    之損害，負賠償責任。茲就原告請求之項目及金額應否准許
    ，分述如下：
(一)系爭車輛修復費用：
    原告主張系爭車輛因系爭事故受有損害，經送廠修復後，支
    出修復費用35,415元(含工資10,795元、零件24,620元)之事
    實，有系爭估價單、統一發票及車輛修復照片在卷可佐，堪
    信為真實。又原告主張系爭車輛之受損情況，有前揭車輛受
    損照片、現場彩色照片、道路交通事故現場草圖、估價單等
    件為證，參以上開估價單所載前保險桿、前保險桿側右固定
    架、右頭燈次總成、右大燈殼、前葉子板、右前葉子板等維
    修項目及車損照片，核與系爭事故情節及系爭車輛之受損部
    位相符，復衡以被告駕駛汽車當時係自系爭車輛右前方倒車
    ，被告車輛左後車尾乃與系爭車輛右前車身發生擦撞致生系
    爭事故，則系爭車輛之右前側部分因此受損，自無不合，堪
    認原告所主張之零件費用暨工資等維修項目、金額，均係針
    對系爭事故所造成之損害，而為回復原狀之必要性支出。至
    被告雖辯稱系爭車輛僅受些許擦傷，原告主張之修復項目中
    前保險桿、前保險桿側右固定架、右頭燈次總成、右大燈殼
    等4項並無必要云云，惟查，觀之系爭事故發生後之現場照
    片，系爭車輛之右前處確可見擦撞痕跡，而被告車輛左後車
    尾有明顯遭擦撞凹陷，另本院於言詞辯論期日當庭勘驗原告
    提供之車損影像檔，查知系爭車輛前方頭燈已經破裂(見本
    院110年3月15日言詞辯論筆錄)，足見兩車撞擊力道非輕；
    況汽車受外力撞擊，其實際損害通常並非僅限鈑金等外觀部
    分，如經交修拆卸始發現內部零件受損致無法修復，亦難謂
    與常情有何相違，被告空言抗辯系爭車輛前保險桿、前保險
    桿側右固定架、右頭燈次總成、右大燈殼修復項目並無修復
    或更換之必要云云，並不足採。是原告請求被告賠償系爭車
    輛修復費用35,415元，自屬有據，應予准許。
(二)系爭車輛修復期間車輛代步費用：
    原告主張其將系爭車輛送至修車廠維修4日，其間無法使用
    系爭車輛，需租用車輛供代步，支付租車費用等情，未據被
    告爭執，酌以原告於系爭車輛受損期間確實有另行承租車輛
    或使用其他交通工具之必要，原告請求被告賠償其於系爭車
    輛前開修復期間之車輛代步費用，自屬有據。又原告主張其
    每日支出租車費用為1,500元，4日合計6,000元，業據其提
    出其與訴外人黃容華間之租車協議書及授權書為證，本院審
    酌每日租車費用以1,500元計算，衡諸目前租車行情，尚屬
    合理，應屬可採。被告雖辯稱原告向其友人租借家用車輛，
    不甚合理，原告應提出合法租車公司車輛收據為證據方可接
    受云云，惟法律就請求代步費用之損害賠償請求權人之租車
    對象，本無限制，被告復未舉證說明原告所請求每日租車費
    用與其所舉合法租車公司之單日租車費用相較，有何過高不
    合理之情事，被告此部分抗辯，要無足取。是原告請求被告
    賠償系爭車輛修復期間車輛代步費用6,000元【計算式：4日
    ×1,500元＝6,000元】，亦屬有據，而應准許。
(三)系爭車輛修復後減損價值：
    按損害賠償之目的在於填補所生之損害，其應回復者，係應
    有之狀態，自應將損害事故發生後之變動狀況考慮在內。故
    於物被毀損時，被害人除得請求賠償修復費用外，就其物因
    毀損所減少之價值，於超過修復費用之差額範圍內，仍得請
    求賠償(最高法院92年度台上第2746號判決意旨參照)。準此
    ，物之毀損在技術上雖經修復，但交易相對人往往因對於其
    是否仍存在瑕疵或使用期限因而減少，存有疑慮，導致交易
    價格降低，此即所謂交易上貶值，被害人若能證明此貶損之
    存在，應認其貶損之價額亦為物因毀損所減少之價額。查系
    爭車輛係106年7月份出廠，迄系爭事故發生時約使用3年2月
    左右，並因本件事故而右前車身凹陷、刮傷等情，有前揭車
    損照片可佐，堪認系爭車輛之交易價值因系爭事故可能遭受
    一定程度之減損；又原告主張系爭車輛於事故前之價值為67
    萬元，於發生事故修復後之價值為65.5萬元，即受有交易價
    值貶損15,000元等節，有其提出之台灣區汽車修理工業同業
    公會110年3月16日台區汽工(宗)字第110092號函文附卷可憑
    ，被告對此亦無爭執(見本院110年4月15日言詞辯論筆錄)，
    是原告請求被告賠償系爭車輛交易上價值損失15,000元，洵
    屬有據，應予准許。
(四)交付鑑定之費用：
    按當事人為伸張權利所必要支出之費用，如可認為係因他造
    侵權行為所受之損害，即加害行為與損害賠償範圍間有相當
    因果關係者，均非不得向他造請求賠償(最高法院99年度台
    上字第224號判決意旨參照)。查原告因系爭事故支出車輛事
    故前後價值減損鑑定費用4,000元，有其提出之台灣區汽車
    修理工業同業公會收據1紙在卷可考。此部分支出係為證明
    被告有其所主張之侵權行為損害賠償責任，自屬本件損害之
    一部分。故原告請求交付鑑定之費用4,000元，並無不合，
    應予准許。
(五)從而，原告因系爭事故所受之損害，合計為60,415元【計算
    式：系爭車輛修復費用35,415元＋車輛代步費用6,000元＋系
    爭車輛修復後減損價值15,000元＋交付鑑定之費用4,000元＝6
    0,415元】。
六、被告雖另辯稱系爭車輛於事發時距離被告車輛後方不足2公
    尺，致被告疏於注意系爭車輛，同為肇事因素，就系爭事故
    之發生與有過失云云。然查，本件經本院調取系爭事故發生
    前後事故發生地點之系爭車輛行車紀錄器光碟，並於言詞辯
    論期日當庭勘驗，光碟內容為「系爭車輛沿新北市金山區民
    生路行駛至系爭事故發生地點見被告駕駛之車輛於白線外向
    左後方倒車，即於白線邊緣停止，惟被告車輛仍繼續倒車而
    撞擊系爭車輛」，有本院勘驗筆錄附卷可憑，堪認本件系爭
    車輛於事發時係處於靜止之狀態，而遭被告車輛倒車侵入其
    所在車道致生系爭事故，是系爭車輛於系爭事故發生時既非
    在行進中，即無保持較長行車間距以便及時煞停之必要，自
    無所謂未保持安全距離可言，參以新北市政府警察局道路交
    通事故初步分析研判表亦未發現原告有何肇事因素，堪認原
    告就系爭事故之發生並無過失可言，因之，被告辯稱原告就
    系爭事故之發生與有過失云云，難認有據。
七、末按給付有確定期限者，債務人自期限屆滿時起，負遲延責
    任；給付無確定期限者，債務人於債權人得請求給付時，經
    其催告而未為給付，自受催告時起，負遲延責任。其經債權
    人起訴而送達訴狀，或依督促程序送達支付命令，或為其他
    相類之行為者，與催告有同一之效力，民法第229條第1項、
    第2項分別定有明文。又遲延之債務，以支付金錢為標的者
    ，債權人得請求依法定利率計算之遲延利息。但約定利率較
    高者，仍從其約定利率；應付利息之債務，其利率未經約定
    ，亦無法律可據者，週年利率為5%，民法第233條第1項、第
    203條亦有明文。本件原告請求被告給付損害賠償額之債權
    ，並無確定期限，應自被告受催告時起，始負遲延責任。從
    而，原告依侵權行為損害賠償之法律關係，請求被告給付60
    ,415元，及自言詞辯論終結之日即110年4月15日起，至清償
    日止，按年息5%計算之利息，自屬有據，應予准許。
八、本件訴訟費用(即第一審裁判費)1,000元，由敗訴之被告負
    擔。
九、本判決係適用小額訴訟程序所為被告敗訴之判決，依民事訴
    訟法第436條之20之規定，應依職權宣告假執行，爰依職權
    宣告之。
十、據上論結，本件原告之訴為有理由，依民事訴訟法第436條
    之19第1項、第436條之20、第436條之23、第436條第2項、
    第87條第1項、第78條，判決如主文。
中　　華　　民　　國　　110 　年　　4 　　月　　30　　日
                  基隆簡易庭法  官  姚貴美
以上正本係照原本作成。
對於本件判決如有不服，應於收受送達後20日內向本院提出上訴
書狀，上訴於本院合議庭，並按他造當事人之人數附具繕本。
當事人之上訴，非以判決違背法令為理由不得為之，上訴狀應記
載上訴理由，表明下列各款事項：
(一)原判決所違背之法令及其具體內容。
(二)依訴訟資料可認為原判決有違背法令之具體事實。
如委任律師提起上訴者，應一併繳納上訴審裁判費。
中　　華　　民　　國　　110 　年　　4 　　月　　30　　日
                            書記官　湯惠芳